臺灣臺中地方法院刑事判決　　　　　　　　　　　　九十三年度易字第一三三二號
　　公　訴　人　臺灣臺中地方法院檢察署檢察官
　　被　　　告　乙○○
右列被告因詐欺案件，經檢察官聲請簡易判決處刑（九十二年度偵字第二三一四０號
），本院臺中簡易庭認不宜逕以簡易判決處刑，移由本院刑事庭依通常程序審理，本
院判決如左：
    主  文
乙○○以詐術得財產上不法之利益，處罰金貳仟元，如易服勞役，以佰元折算壹日
。
    犯罪事實
一、乙○○於民國九十二年三月二日凌晨零時十二分許，在臺中市北屯區三光巷三三
    之四號住所內，利用電腦連線至第三波資訊股份有限公司代理之「龍族」網路遊
    戲，以戲谷加值帳號「ＨＯＲＳＥ６６」所登錄之虛擬人物「夢妮」名義，在該
    網路遊戲公告中，刊登訊息，佯稱欲以其所有之二顆「＋３％特翼戒指」，向玩
    家交換二顆「２Ｇ琥珀戒指」，適丙○○經網路接收該訊息，未疑有他，即以加
  值帳號「ＡＰＧ９７８９」所登錄之虛擬人物「普蕾西亞」之名義，將其所有之
    「２Ｇ琥珀戒指」二顆，置於網路遊戲之交易欄內，並點選確認交易成功後，乙
    ○○卻僅以二顆「翼之戒指」與之互易，以此詐術，騙取丙○○所有之「２Ｇ琥
    珀戒指」二顆，價值約新臺幣（下同）二千元。
二、案經丙○○訴由花蓮縣警察局移送臺灣花蓮地方法院檢察署呈請臺灣高等法院檢
    察署令轉臺灣臺中地方法院檢察署檢察官偵查後，聲請簡易判決處刑。
    理  由
一、訊據被告乙○○對於有於右揭時、地，以虛擬人物「夢妮」之名義，在「龍族」
    網路遊戲之公告中，刊登欲以二顆「＋３％特翼戒指」向玩家交換二顆「２Ｇ琥
    珀戒指」，並與以虛擬人物「普蕾西亞」名義進行該遊戲之告訴人丙○○完成互
    易之交易，但告訴人丙○○卻取得二顆「翼之戒指」等事實，固坦承不諱，但矢
    口否認有何詐欺之犯行，辯稱：伊真的有將二顆「＋３％特翼戒指」交給告訴人
    ，事後告訴人未曾在線上告知伊交易有異常；本件應是「龍族」網路遊戲本身系
    統發生錯亂，將伊所有之「＋３％特翼戒指」吃掉，才會導致告訴人只取得二顆
    「翼之戒指」等語。經查：
（一）右揭事實，業據告訴人丙○○於警詢、偵查中及本院審理時，迭次指訴明確，
      且第三波資訊股份有限公司負責「龍族」遊戲後續維修、管理及相關問題處理
      之遊戲管理師甲○○於偵查中已結證稱：「．．．被告主張玩家交易錯亂，我
      承認程式可能在玩家交易後持有交易之虛擬寶物若干時間後，該寶物可能由原
      （誤載為「員」）物品變為他物或消失，但本件被告主張告訴人持有之初即非
      被告原本所欲交易之特翼戒指，據我所知是不可能的。．．．玩家持有交易物
      品，據我處理經驗，至少一、二天才會出現ＢＵＧ問題．．．」、「．．．並
      沒有玩家交易後馬上出現ＢＵＧ情形。」等語；於本院審理時復結證稱：「（
      問：根據你的經驗，龍族系統在玩家發生錯亂的情況大概如何？）一般玩家說
      的錯亂，是角色資料或物品與正常情形不同，就是錯亂，發生頻率一般是玩家
      在遊戲的伺服器從事遊戲，如果資料存取錯誤或當機或原廠提供的程式有錯誤
      ，就會發生錯亂。」、「（問：本案有可能是你說的錯亂情形嗎？）應該是比
      較少，幾乎不可能發生，我自己本身沒有碰過。．．．」、「（問：根據你的
      經驗，告訴人說她在交易欄裡面碰到的『＋３％特翼戒指』實際得到是『翼之
      戒指』，如果這不是錯亂造成，是用什麼操作方式會造成這樣？）之前聽過玩
      家回報，是有第三者外掛程式也就是不是本公司提供的程式，利用其他方法進
      行資料修改，就可能會產生證人丙○○剛剛所說的效果，像證人丙○○剛剛所
      提到的修改大師就是玩家所稱的外掛程式，我們只是聽玩家回報，但沒有提供
      程式給我們，所以不能夠證實是否真的有這樣的情形。」、「（被告問：你說
      曾經有像本案這樣的案例，只是比較少而已，但還是有，是否是如此？）本人
      處理經驗中，在本案發生那段期間並沒有這種案例。」、「（問：依你剛才所
      言，會發生錯亂的情形，有可能是有外掛程式造成，如果有玩家以這種方式來
      造成系統產生錯亂，能否由公司的紀錄中查明？）可以分二部分，第一是外掛
      程式，以這個案例，不能造成錯亂，只是產生欺騙效果，這個在官方伺服器上
      無法查證，如果是在伺服器的錯亂就可以從伺服器上去查證。第二，如果造成
      物品改變，就是在交易紀錄上出現不同物品，伺服器會記載跟玩家所敘述跟他
      看到的東西不一樣的交易結果。」、「（問：依剛才證人丙○○所提到她遇到
      的情形，這種情形，是你所言的第一種還是第二種？）第一種。」等語，有各
      該筆錄在卷可考，並有第三波資訊股份有限公司函附之加值帳號「ＡＰＧ９７
      ８９」、「ＨＯＲＳＥ６６」之物品流向及平時上線ＩＰ紀錄存卷可查。而告
      訴人與被告交換之二顆「２Ｇ琥珀戒指」，價值約二千元一節，除據告訴人指
      陳明確外，另有第三波資訊股份有限公司於九十二年十月二十四日以波行政字
      第九二二九九號函覆之訪查市價資料在卷可憑。
（二）被告雖以前揭情詞置辯，但查：
  １、告訴人到庭結證稱：「（問：在此次交易之前，你是否有與其他玩家做過類似
      的交換交易？）有。」、「（問：以前有無發生過像這次錯亂的情形？）我沒
      有遇到過，跟別人交易沒有發生這種事。」等語（本院卷第四十頁）；負責「
      龍族」網路遊戲之遊戲管理師蔡康永於九十二年三月間，即本案發生期間，亦
      不曾處理過與被告、告訴人前述交易相同之錯亂問題，又如前述；另經臺灣花
      蓮地方法院檢察署函詢第三波資訊股份有限公司結果，該公司亦答覆稱：本公
      司於遊戲中可供交換虛擬寶物之方式有二，一、玩家藉由遊戲中之物品交易系
      統交換虛擬寶物，玩家於交換前得先行確認物品屬性再行交易。二、遊戲中當
      事人交換虛擬寶物，須交換之一方將物品丟棄於地板，再由收取方自行自板拾
      取。當事人原要交換特翼戒指，卻發生交換結果變成翼之戒指，無論採取上述
      何種方式進行，其原因皆非本公司系統問題所致等語，則有該公司九十二年十
      月二十四日波行政字第九二二九九號函可資參佐（臺灣花蓮地方法院檢察署九
      十二年度偵字第二六四０號偵查卷第十五頁）。基此，被告辯稱：本件交易錯
      亂，係遊戲系統問題云云，顯然無稽，委不可採。
  ２、告訴人於偵查中又指稱：「我被騙時，馬上經由線上通訊通知被告，告知被告
      只要將寶物還我，我就不追究，只是被告執意不願，所以我只好提出告訴。」
      等語（臺灣臺中地方法院檢察署九十二年度偵字第二三一四０號偵查卷第三十
      四頁），於本院審理時復結證稱：「被告登出後，我就開了另外一個跟被告同
      一個國家的人物問過被告，被告當時不說話。」等語（本院卷第三十九頁），
      被告對於告訴人於本院審理時所為證言，亦表示無意見（參本院卷第四十八頁
      ），可知被告辯稱：告訴人未曾在線上告知交易異常云云，又無足取。
  ３、此外，被告又未能提出其他確切之證據以佐其說，則被告上開所辯，均乏憑據
      ，皆無法採信。
（三）綜上所陳，被告各項辯解，並不可採。從而，本件事證明確，被告右開犯行，
      洵堪認定。
二、按線上遊戲之虛擬物品（例如本案之「２Ｇ琥珀戒指」）係以電磁紀錄之方式儲
    存於遊戲伺服器，雖無人類可以感觸之實體物存在，但遊戲帳號所有人對於該虛
    擬物品擁有持有支配關係，在現實世界中仍有一定之財產價值，玩家可透過網路
    拍賣或交換，與現實世界之財物並無不同，仍應為財產上之利益。是核被告所為
    ，係犯刑法第三百三十九條第二項之詐欺得利罪。爰審酌被告前無任何犯罪紀錄
    ，素行良好，有臺灣臺中地方法院檢察署刑案資料查註紀錄表、臺灣高等法院被
    告全國前案紀錄表可按，其因貪圖小利，施以詐術，騙取告訴人之二顆「２Ｇ琥
    珀戒指」，動機可議，其詐騙之對象雖然只有一人，獲得之利益價值亦不高，但
    仍造成告訴人之損害，且始終砌詞否認犯行，遲未能與告訴人達成和解，態度不
    佳等一切情狀，量處如主文所示之刑，並諭知易服勞役之折算標準。
據上論斷，應依刑事訴訟法第四百五十二條、第二百九十九條第一項前段，刑法第三
百三十九條第二項、第四十二條第二項，罰金罰鍰提高標準條例第一條前段、第二條
，判決如主文。
本案經檢察官劉仁明到庭執行職務
中      華      民      國    九十三    年      九      月     三十     日
                              臺灣臺中地方法院刑事第二庭
                                  審判長法  官  張  智  雄
                                        法  官  柯  崑  輝
                                        法  官  莊  嘉  蕙
右正本證明與原本無異。
如不服本判決，應於送達後十日內向本院提出上訴狀（須附繕本），上訴於臺灣高等
法院臺中分院。
                                        書記官
中      華      民      國    九十三    年      九      月     三十     日
附錄論罪科刑法條
刑法第三百三十九條
意圖為自己或第三人不法之所有，以詐術使人將本人或第三人之物交付者，處五年以
下有期徒刑、拘役或科或併科一千元以下罰金。
以前項方法得財產上不法之利益或使第三人得之者，亦同。
前二項之未遂犯罰之。
